最高法院刑事判決　　　　　　九十六年度台上字第三八四０號
上　訴　人　甲○○
　　　　　　　　　　16號（
上列上訴人因違反毒品危害防制條例案件，不服台灣高等法院台
中分院中華民國九十六年五月二十二日第二審更審判決（九十六
年度上重更(一)字第一三號，起訴案號：台灣苗栗地方法院九十三
年度偵字第二一二八、二七九八、三八０五號），提起上訴，本
院判決如下：
    主  文
原判決撤銷，發回台灣高等法院台中分院。
    理  由
本件原判決認定：(一)上訴人甲○○明知海洛因、甲基安非他命分
別業經行政院衛生署公告列為毒品危害防制條例所列管之第一、
二級毒品，不得製造、運輸、販賣及持有，竟分別基於販賣第一
級毒品海洛因、第二級毒品甲基安非他命營利之概括犯意，意圖
營利販賣海洛因、甲基安非他命。上訴人先與吳仲洲（由檢察官
另行偵辦）共同基於販賣第一級毒品海洛因營利之犯意聯絡，於
民國九十三年五月二十七日某時，由吳仲洲以其所有00000
00000號行動電話與真實姓名、年籍不詳、綽號「阿本」之
成年男子聯繫購買第一級毒品海洛因，吳仲洲聯繫談妥交易價格
後，於同日十五時許，在苗栗市○○街二十六號二樓上訴人租屋
處，以新台幣（下同）一百二十五萬元之價格，向真實姓名、年
籍不詳、綽號「阿本」之成年男子販入第一級毒品海洛因三五０
公克後，經吳仲洲稀釋分裝成每包重約三點七五公克之重量，交
由上訴人準備要以每錢（約三點七五公克）一萬七千元之價格出
售營利。嗣於九十三年五月二十七日十八時三十分許，由上訴人
攜帶稀釋後之海洛因十二包外出時，在苗栗市○○街二十六號前
為警查獲，並當場扣得上訴人、吳仲洲所有準備供販賣之海洛因
十二包（含袋重約二０二點四五公克）。嗣經上訴人之同意，於
同日十九時三十分許，員警至苗栗市○○街二十六號二樓上訴人
租屋處搜索，於二樓陽台處查獲吳仲洲，並於其身旁搜得海洛因
一大包（含袋重約二０一公克，註：以上查獲之海洛因經混合之
後送驗結果之重量如原判決附表一編號一所示，即淨重三八四點
五二公克，空包裝重二０點八三公克）；繼於上訴人居住房間內
又查獲其與吳仲洲所有如原判決附表三編號三至七所示之電子秤
一台、磅秤一台、分裝器二支、研磨機二台及夾鍊袋一包等供分
裝販賣海洛因之器具。經警移送台灣苗栗地方法院檢察署偵訊後
，上訴人與吳仲洲二人均供承涉犯販賣毒品罪嫌並稱可協助員警
繼續追查其毒品之來源而獲釋。(二)、上訴人獲釋後仍不知悔改，
一方面虛與委蛇，與警方聯絡人員保持聯繫，另一方面則賡續前
揭販賣第一級毒品海洛因營利之概括犯意，並基於販賣第二級毒
品甲基安非他命營利之概括犯意，再於九十三年七月二十六日早
上某時，在桃園縣中壢市某處向綽號「黃叔」之男子以每兩（折
算約三十七點五公克）十六萬元之價格購入一兩海洛因，並同時
以每兩（折算約三十七點五公克）二萬四千元之價格購入甲基安
非他命五兩（共十二萬元）。上訴人購入前揭海洛因、甲基安非
他命準備伺機販售圖利，海洛因準備將以每錢（三點七五公克）
一萬八千元至二萬元之價格賣出，甲基安非他命準備將以每錢（
三點七五公克）一萬六千元之價格賣出，嗣上訴人於尚未販賣海
洛因、甲基安非他命予他人之前，於同年七月二十七日三時五十
分許，在苗栗市新川里台六線龍川十六號前為警查獲，並扣得上
訴人所有之海洛因三包（如原判決附表一編號二所示，淨重二十
三點九四公克，空包裝重二點二六公克）、甲基安非他命十包（
如原判決附表二編號一所示，含外包裝袋總毛重一九五點七三公
克，外包裝袋重十五點七七公克，甲基安非他命總淨重一七九點
九六公克，共取０點一三公克鑑驗用罄，驗餘淨重一七九點八三
公克）、含大麻成分之菸草一包（如原判決附表二編號二所示，
淨重０點二二公克，空包裝重０點八三公克）、如原判決附表三
編號八至十所示供分裝毒品使用之夾鍊袋二十六個、電子秤一台
、分裝管一支、第三級第十九項毒品KETA MINE 一包（如原判決
附表二編號三所示）、無法定毒品成分之粉末二包（如原判決附
表二編號四所示）等物品。嗣因值日檢察官誤以為上訴人可繼續
提供毒品上源而獲釋。(三)、上訴人賡續前揭販賣第一級毒品海洛
因營利之概括犯意，復於九十三年十月初，在台北市不詳處所，
向綽號「強哥」之男子以不詳價格購入半塊海洛因，嗣上訴人準
備販賣而將之分裝為五包海洛因（如原判決附表一編號四所示，
淨重八十三點八一公克，空包裝重十點四四公克）。(四)、上訴人
賡續前揭販賣第二級毒品甲基安非他命營利之概括犯意，於九十
三年七月二十七日某日後至同年十月十六日前某日，在不詳處所
，以不詳價格，向不詳姓名之人購入甲基安非他命四包（如原判
決附表二編號五所示，淨重七十四點六八公克，空包裝總重三點
一公克），準備伺機販售他人圖利。(五)、上訴人賡續前揭販賣第
一級毒品海洛因營利之概括犯意，於九十三年十月十六日某時，
由上訴人以其所有如原判決附表三編號十六所示之行動電話與真
實姓名、年籍不詳、綽號「強哥」之成年男子聯繫購買第一級毒
品海洛因，上訴人聯繫談妥交易價格後，於同日十六時許，在台
北市○○○路與梧州街交岔路口處交予綽號「強哥」委託之不詳
身分姓名之人四百四十萬元，而向綽號「強哥」之男子購買海洛
因（每塊海洛因磚之價格為一百一十萬元），再於同日十七時許
，在台北市○○○路與建國北路路口處，自綽號「強哥」所委任
之不詳之人收取四塊海洛因磚（如原判決附表一編號三所示，淨
重一三七七點二一公克，空包裝重八十六點六五公克），上訴人
購入前揭海洛因準備伺機以每塊海洛因磚一百三十萬元之價格販
售圖利。嗣於同日十八時二十分許，在台北縣泰山鄉○○路一一
０號（全國加油站五股交流道站）為法務部調查局北部地區機動
工作組會同海岸巡防署三十二大隊、台北市憲兵隊、苗栗縣警察
局人員共同查獲，扣得甫經購買之海洛因磚四塊（如原判決附表
一編號三所示，淨重一三七七點二一公克，空包裝重八十六點六
五公克），復於上訴人駕駛之X9－5287號自用小客車內查獲其所
有於九十三年十月初購入分裝後準備販賣之海洛因五包（如原判
決附表一編號四所示）、於不詳日期購入準備供販賣之甲基安非
他命四包（如原判決附表二編號五所示）、自九十三年十月十三
日起即持有之含大麻成分之香菸一支（如原判決附表二編號六所
示）、Ｋ他命一包（如原判決附表二編號七所示）、搖頭丸三顆
（如原判決附表二編號八所示）及如原判決附表三編號十二至二
十四所示之物品等情。因而撤銷第一審關於販賣第一級毒品及販
賣第二級毒品罪刑部分之判決，依想像競合犯及修正前刑法連續
犯規定改判論處上訴人共同連續販賣第一級毒品罪刑，固非無見
。
惟查：(一)、刑事訴訟法為保障被告受公平審判及發現實體真實，
於九十二年二月六日修正及增訂公布施行之後，對於人證之調查
，規定被告有與證人對質及詰問證人之權利，其中被告之詰問權
，係屬憲法第八條第一項規定「非由法院依法定程序不得審問處
罰」之正當法律程序所保障之基本人權及第十六條所保障之基本
訴訟權，不得任意剝奪。本件原判決依據共犯吳仲洲於警詢時不
利上訴人之陳述，為認定上訴人犯罪證據之一。惟吳仲洲於法院
審理中未曾到庭作證，而上訴人於原審稱吳仲洲已通緝到案等語
，上訴人之公設辯護人於原審又以上訴人與吳仲洲就共同販賣第
一級毒品海洛因之所得如何分配，須傳喚吳仲洲到庭說明，請求
原審傳訊吳仲洲（見原審卷第七十六頁、第七十八頁背面、第七
十九頁）。原審未傳喚吳仲洲，剝奪上訴人對該證人之詰問權，
顯有未合。(二)、有罪之判決書，其所宣示之主文與所載事實及理
由，必須互相適合，否則即屬理由矛盾，其判決當然為違背法令
。本件第一審判決就上訴人所犯販賣第一級毒品及販賣第二級毒
品二罪，認犯意各別，而予分論併罰（分別處無期徒刑及有期徒
刑十二年）。原判決理由欄乙、貳、四及六、(一)、５、則說明上
訴人所犯販賣第一級及第二級毒品二罪，有想像競合關係，應從
一重之販賣第一級毒品罪處斷。依此說明，原判決自應將第一審
關於販賣第一級毒品及販賣第二級毒品部分均予撤銷，乃原判決
僅將第一審判決關於販賣第一級毒品部分撤銷，致所宣示之主文
與所載理由不相適合，自有判決理由矛盾之違法。又上訴人持有
第二級毒品即含大麻成分之菸草及香菸部分，已經判決確定，原
判決仍將此犯罪事實記載於事實欄，亦有未當。上訴意旨指摘原
判決違法，尚非全無理由，應認仍有發回更審之原因。又原判決
理由欄乙、貳、七、不另為無罪諭知部分，基於審判不可分原則
，應併予發回。
據上論結，應依刑事訴訟法第三百九十七條、第四百零一條，判
決如主文。
中　　華　　民　　國　九十六　年　　七　　月　 十七 　日
                      最高法院刑事第八庭
                          審判長法官  陳　正　庸
                                法官  賴　忠　星
                                法官  林　開　任
                                法官  林　立　華
                                法官  石　木　欽
      本件正本證明與原本無異
                                      書  記  官
中　　華　　民　　國　九十六　年　　七　　月　二十三　日
                                                      Ｑ
